【裁判字號】    98,易,4114
【裁判日期】    990413
【裁判案由】    詐欺
【裁判全文】
臺灣臺中地方法院刑事判決              98年度易字第4114號
公  訴  人  臺灣臺中地方法院檢察署檢察官
被      告  乙○○
上列被告因詐欺案件，經檢察官提起公訴（98年度偵字第22276
號），本院判決如下：
    主    文
乙○○幫助犯詐欺取財罪，累犯，處拘役伍拾日，如易科罰金，
以新臺幣壹仟元折算壹日。
    犯罪事實
一、乙○○前因違反懲治盜匪條例案件，經臺灣高等法院臺中分
    院判處有期徒刑8年確定，於94年11月4日假釋出監付保護管
    束，再於95年1月11日因保護管束期滿未經撤銷假釋而視為
    執行完畢。詎猶不知悔改，明知金融機構帳戶係個人理財之
    重要工具，且關係個人財產、信用之表徵，一般人利用他人
    名義之金融帳戶，常與詐欺取財之犯罪密切相關，且取得他
    人帳戶提款卡、密碼之目的，在於收取贓款及避免犯行遭人
    追查，又對於提供帳戶之行為本身，雖無引發他人萌生犯罪
    之確信，但仍不顧他人所可能遭受之危險，基於縱若有人持
    以犯詐欺取財罪亦不違反其本意之幫助犯意，於98年6月底
    某日，在臺中市○○路與向上路路口之圓滿劇場前，將其申
    辦之三信商業銀行北屯分行帳號0000000000號帳戶之提款卡
    （含密碼），交予真實姓名年籍不詳之成年人。嗣詐騙集團
    成員取得前揭帳戶後，復意圖為自己不法之所有，於98年7
    月2日晚間6時5分許，撥打電話予丙○○，佯稱：伊為雅虎
    奇摩網站主任，有一筆新臺幣（下同）8000元之款項要退回
    ，需至提款機辦理退款程序云云，致丙○○信以為真而陷於
    錯誤，於同日晚間7時29分許，在其位於臺北縣汐止市之住
    處，依詐欺集團成員之指示，匯款2萬9986元至乙○○之前
    揭帳戶內。
二、案經丙○○訴由臺中市警察局第五分局報告臺灣臺中地方法
    院檢察署檢察官偵查起訴。
    理    由
一、證據能力之說明﹕
    按現行刑事訴訟法為保障被告之反對詰問權，排除具有虛偽
    危險性之傳聞證據，以求實體真實之發現，於該法第159條
    第1項明定被告以外之人於審判外之言詞或書面陳述，除法
    律有規定者外，不得作為證據。而刑事訴訟法第159條之1至
    159條之4有傳聞法則之例外規定，且被告以外之人於審判外
    之陳述，雖不符前4條之規定，而經當事人於審判程序同意
    作為證據，法院審酌該言詞陳述或書面陳述作成時之情況，
    認為適當者，亦得為證據；當事人、代理人或辯護人於法院
    調查證據時，知有第159條第1項不得為證據之情形，而未於
    言詞辯論終結前聲明異議者，視為有前項之同意，刑事訴訟
    法第159條之5定有明文。本件關於以下論及之告訴人丙○○
    於警詢中之陳述，係屬被告以外之人於審判外之書面陳述，
    而檢察官、被告並未就上開陳述有所爭執，且迄於言詞辯論
    終結前，均未主張有刑事訴訟法第159條第1項不得為證據之
    情形，是應認已同意作為證據，且經本院審酌後，認無不適
    當之情形，應認具有證據能力，合先敘明。
二、認定犯罪事實所憑之證據及理由﹕
    訊據被告乙○○固坦承有於上揭時、地將其所有三信商業銀
    行北屯分行帳戶之提款卡及密碼交付予真實姓名年籍不詳之
    成年男子之情，惟矢口否認有何幫助詐欺之犯行，辯稱：伊
    當時係應徵司機工作，該姓名年籍不詳之人要求伊將帳戶交
    出，以便薪資轉帳，伊遂將前開帳戶交出，伊本身亦屬受害
    人云云。經查：
  (一)告訴人丙○○因遭詐騙而匯款2萬9986元至被告之上開三信
    商業銀行北屯分行帳戶內等情，已據告訴人於警詢中指訴明
    確，並有臺灣企銀轉出明細表1紙、三信商業銀行股份有限
    公司98年7月15日三信銀字第9802779號函檢附之被告開戶資
    料及歷史交易清單、被告上開三信商業銀行北屯分行帳戶之
    存摺及內頁影本各1份等在卷可稽；足認被告之三信商業銀
    行北屯分行帳戶，確實供作詐騙集團詐騙之匯款帳戶使用。
  (二)被告雖於本院審理時供稱：伊是應徵司機，伊貨送到店家之
    後，店家會先將錢匯入伊的帳戶，對方怕伊吞掉這筆錢，所
    以要拿伊的提款卡云云（見本院卷第27頁反面），惟依據現
    今社會之交易習慣，若約定由司機送貨到店家，貨款之給付
    方式，通常由店家以現金或開立票據等方式交由送貨司機簽
    收，亦或由店家與送貨司機之雇主約定其他給付方式，幾無
    可能由店家將貨款直接匯入司機之私人帳戶內。被告復於本
    院審理時供稱：薪資是當天現領的，一天2000元云云（見本
    院卷第27頁反面、第28頁），按薪水既以領取現金之方式，
    當無使用到帳戶轉帳之必要。是被告上開所述，明顯悖於常
    理，難以採信。此外，被告前於偵查中稱：伊當時有質疑，
    伊簿子沒有給對方，伊知道詐騙集團會收購簿子去詐騙等語
    （見偵查卷第11頁）；顯見被告主觀上對於其交付上開帳戶
    資料予他人，可能為他人從事不法使用乙節，應已有預見。
  (三)按刑法上之故意，區分直接故意（確定故意）與間接故意（
    不確定故意），「行為人對於構成犯罪之事實，明知並有意
    使其發生者」為直接故意，「行為人對於構成犯罪之事實，
    預見其發生而其發生並不違背其本意者」為間接故意；又金
    融帳戶為個人理財之工具，申請開設金融帳戶並無任何特殊
    之限制，一般民眾皆能自由申請開戶，並得同時在不同金融
    機構申請多數存款帳戶使用，乃眾所周知之事實，依一般人
    之社會生活經驗，倘係合法收入，本可自行向金融行庫開戶
    使用，而無向他人借用或購買帳戶之必要；苟不以自己名義
    申請開戶，反以不正方式向不特定人取得他人之金融機構帳
    戶使用，衡情應能懷疑其目的在於施用詐騙手段以非法取得
    他人財物，且利用不實訊息詐欺取財之犯罪類型層出不窮，
    該等犯罪多數均係利用人頭帳戶作為出入帳戶，並經媒體廣
    為披載，被告係智識成熟之成年人，亦當知悉社會上時有利
    用人頭帳戶從事詐欺取財之犯罪情事，被告對於該姓名年籍
    不詳之詐騙集團成員取得其提供之三信商業銀行北屯分行帳
    戶之提款卡及密碼作為實施詐欺取財之犯行已可預見，益徵
    對於該帳戶被利用作為向人詐騙財物之情，並無違背其本意
    。至被告交付其所有之三信商業銀行北屯分行帳戶之提款卡
    及密碼之行為，既非詐欺取財罪之構成要件行為，且查無任
    何證據足資證明被告與該姓名年籍不詳之詐騙集團成員間有
    何共同詐欺取財之犯意聯絡，足認被告之所為應僅係出於幫
    助犯罪之行為。本件事證已臻明確，被告犯行洵堪認定。
三、論罪科刑﹕
  (一)核被告所為，係犯刑法第30條第1項前段、第339條第1項之
    幫助詐欺取財罪。被告幫助詐欺集團成員犯詐欺取財罪，為
    幫助犯，爰依刑法第30條第2項之規定，減輕其刑。又被告
    有犯罪事實欄所載之前科，此有臺灣高等法院被告前案紀錄
    表1份在卷可稽，其於受有期徒刑之執行完畢後，5年內故意
    再犯本件有期徒刑以上之罪，為累犯，應依刑法第47條第1
    項之規定加重其刑，並依法先加重後減輕之。爰審酌被告提
    供其三信商業銀行北屯分行帳戶之提款卡及密碼予詐騙集團
    成員，幫助詐騙集團遂行詐欺犯行，助長犯罪之不良風氣，
    幫助犯罪者隱匿真實身分，增加檢警犯罪偵查之困難性，其
    幫助行為並造成被害人丙○○2萬9986元之金錢損失；兼衡
    酌被告未實際參與詐騙之過程，可責難性較輕等一切情狀，
    量處如主文所示之刑，並諭知易科罰金之折算標準。
  (二)另犯最重本刑為5年以下有期徒刑以下之刑之罪，而受6個月
    以下有期徒刑或拘役之宣告，得易科科罰金而未聲請易科罰
    金者，得以提供社會勞動6小時折算1日，易服社會勞動，刑
    法第41條第2項定有明文。惟依新修正之刑事訴訟法第479條
    之規定，可知該易服社會勞動乃係屬執行檢察官之權限，是
    本案自無須再於主文中另諭知易服社會勞動之折算標準，附
    此敘明。
據上論斷，應依刑事訴訟法第299條第1項前段，刑法第30條第1
項前段、第2項、第339條第1項、第47條第1項、第41條第1項前
段，刑法施行法第1條之1第1項、第2項前段，判決如主文。
本案經檢察官甲○○到庭執行職務。
中    華    民    國     99     年     4    月   13   日
                刑事第十六庭  審判長法  官  巫淑芳
                                    法  官  黃建都
                                    法  官  戴嘉慧
以上正本證明與原本無異。
如不服本判決應於收受判決後10日內向本院提出上訴書狀，並應
敘述具體理由；其未敘述上訴理由者，應於上訴期間屆滿後20日
內向本院補提理由書 (均須按他造當事人之人數附繕本)「切勿
逕送上級法院」。
告訴人或被害人對於判決如有不服具備理由請求檢察官上訴者，
其上訴期間之計算係以檢察官收受判決正本之日期為準。
                                    書記官  劉晴芬
中    華    民    國     99     年     4    月   13   日
【附錄本案論罪科刑法條】
《中華民國刑法第339條第1項》
意圖為自己或第三人不法之所有，以詐術使人將本人或第三人之
物交付者，處5年以下有期徒刑、拘役或科或併科1千元以下罰金
。

司法院資訊處製作；財團法人民間司法改革基金會備份。
